臺灣高等法院刑事裁定
109年度聲字第3731號
聲明異議人
即  受刑人  林靖鈜



代  理  人  許宏迪律師
上列聲明異議人因殺人案件，對於臺灣宜蘭地方檢察署檢察官執
行之指揮（109年度執更助字第66號），聲明異議，本院裁定如
下：
    主  文
聲明異議駁回。 
    理  由
一、聲明異議意旨略以：
　㈠聲明異議人即受刑人林靖鈜前因殺人案件，經法院判處無期
    徒刑確定後入監執行，嗣於民國100年4月21日獲准假釋，假
    釋期間至110年4月20日屆滿。受刑人自假釋出監迄今已逾9
    年，期間均戰戰兢兢、克己守法，並準時向觀護人報到，從
    未隱匿行蹤，且經承辦觀護人認受刑人具有悔改之動機及可
    行性。考量本件肇事逃逸犯行僅因一時失慮致罹刑典，且造
    成被害人之傷害尚屬輕微，犯罪情節實屬較輕，倘因此撤銷
    假釋，將使受刑人喪失現有之正常生活，使其勉力經營之工
    作與生活化為烏有，日後恐更難重返社會，更完全抹煞其先
    前於矯正機構中之表現及復歸社會期間所為更生之努力，有
    違刑罰教化及司法追求社會修復之精神。
　㈡參酌其他法院判決之例，尚有具體衡酌被告於個案中有犯罪
    情節顯屬輕微等情狀，因而依刑法第61條第1款規定免除其
    刑者。惟臺灣宜蘭地方法院107年度交訴字第58號判決、本
    院108年度交上訴字第15號判決及最高法院109年度台上字第
    1626號判決，均漏未考量受刑人因執行本案，將面臨撤銷假
    釋後之殘刑問題，未為有利受刑人之處遇，實屬不公平。
　㈢依司法院釋字第777號解釋意旨，受刑人於本案犯後坦承犯行
    ，並就過失傷害部分與被害人達成和解，造成之傷害尚屬輕
    微，相較於其他肇事逃逸之情形，受刑人犯罪情節實屬較輕
    ，雖經法院依刑法第59條酌減其刑後，仍判處有期徒刑6月
    ，而無從宣告得易科罰金，即屬情節輕微個案構成顯然過苛
    之處罰，不符罪刑相當原則，亦與憲法第23條比例原則相違
    悖。而最高法院109年度台上字第1626號判決誤認臺灣宜蘭
    地方法院107年度交訴字第58號判決主文為諭知得易服社會
    勞動之有期徒刑6月，認本案無司法院釋字第777號解釋之適
    用，因而判決駁回上訴確定，導致受刑人因肇事逃逸罪判處
    有期徒刑6月確定，而遭法務部撤銷假釋，須執行撤銷假釋
    後之殘刑而重回囹圄，實令受刑人無法甘服。
　㈣綜上所述，因最高法院誤引第一審判決主文，未依司法院釋
    字第777號解釋意旨而暫停審判，逕予判決駁回上訴，致受
    刑人假釋遭撤銷。而法務部撤銷假釋處分，亦有失比例、輕
    重之嫌，檢察官據以執行撤銷假釋之殘刑，將失去假釋制度
    教育受刑人回歸社會生活之積極功能，爰依法聲明異議，請
    求撤銷檢察官執行殘刑之執行指揮云云。
二、按受刑人或其法定代理人或配偶，以檢察官執行之指揮為不
    當者，得向諭知該裁判之法院聲明異議，刑事訴訟法第484
    條定有明文。所謂諭知該裁判之法院，係指對被告之有罪判
    決，於主文內宣示主刑、從刑之法院而言。又「檢察官執行
    之指揮不當」，係指檢察官有積極執行指揮之違法及其執行
    方法有不當等情形而言，即受刑人聲明異議之客體，應以檢
    察官執行之指揮為限（最高法院102年度台抗字第404號裁定
    意旨參照）。本件刑事撤銷假釋聲明異議狀雖無受刑人林靖
    鈜之簽名蓋章，惟受刑人就撤銷假釋聲明異議案件已選任許
    宏迪律師為其代理人，有卷附之刑事委任狀上受刑人之簽名
    可參，堪認受刑人係以自己名義為本件聲明異議，合先敘明
    。
三、次按假釋中因故意更犯罪，受有期徒刑以上刑之宣告者，於
    判決確定後六月以內，撤銷其假釋。但假釋期滿逾三年者，
    不在此限。刑法第78條第1項定有明文。其立法目的係在貫
    徹未能惕勵自新而更犯罪者，不宜許其繼續假釋之旨。揆諸
    上開規定，應於假釋期間再犯罪應撤銷假釋者，以因故意更
    犯罪而受有期徒刑以上刑之宣告者為限，將情節輕微未受有
    期徒刑以上刑之宣告者或偶發之過失犯排除在撤銷假釋之列
    ，法條規定甚為明確，核屬立法形成之範疇，自無逾越文義
    以外悖於法律明文另闢解釋之途（最高法院109年台抗字第1
    194、1276號裁定意旨參照）。是以刑法第78條第1項所定之
    撤銷假釋，係屬必要之撤銷，司法行政機關、法院均無裁量
    權。
四、經查：本件受刑人前因犯殺人罪，經本院以85年度上更㈠字
    第1179號判決撤銷原判決，改判處無期徒刑，並經最高法院
    於民國86年5月9日以86年度台上字第2722號判決駁回上訴確
    定。受刑人於同年月20日入監執行後，經法務部核准假釋，
    於100年4月21日假釋出監，並付保護管束（至110年4月20日
    執行期滿）。惟受刑人於107年5月28日再犯肇事逃逸罪，經
    臺灣宜蘭地方法院107年度交訴字第58號判決判處有期徒刑6
    月，受刑人不服提起上訴，經本院以108年度交上訴字第15
    號判決、最高法院以109年度台上字第1626號判決分別駁回
    上訴，於109年4月22日確定，法務部因而於109年6月5日以
    法授矯教字第10901053330號函認其有刑法第78條第1項所定
    之事由，予以撤銷假釋，並由臺灣宜蘭地方檢察署檢察官以
    109年度執更助字第66號執行指揮書執行撤銷假釋後殘餘刑
    期，此有上開裁判書查詢列印、法務部函文影本、臺灣宜蘭
    地方檢察署檢察官109年度執更助字第66號執行指揮書影本
    及本院被告前案紀錄表在卷可稽。則法務部以受刑人於假釋
    中故意更犯肇事逃逸罪為由，於109年6月5日以上開函文撤
    銷受刑人之假釋，顯係在最高法院109年度台上字第1626號
    判決確定後6個月內為之，且假釋尚未期滿，與刑法第78條
    第1項撤銷假釋之規定並無不合。又受刑人於假釋中故意更
    犯有期徒刑以上之罪既屬法定應撤銷事由，揆諸上開說明，
    檢察官即無審酌具體個案情節而不予執行殘刑之裁量權限，
    本件檢察官逕予執行指揮殘餘刑期，尚無違法或不當。
五、受刑人雖執前詞聲明異議，惟：
　㈠最高法院109年度台上字第1626號判決是否有違公平、比例原
    則，核屬該確定判決是否違背法令之範疇，應循非常上訴程
    序請求救濟，與聲明異議程序係就檢察官執行指揮是否違法
    不當之救濟制度無涉。
　㈡另監獄行刑法業於108年12月17日修正，且經總統於109年1月
    5日公布，並自同年7月15日施行。假釋出監之受刑人以其假
    釋之撤銷為不當者，得於收受處分書之翌日起10日內向法務
    部提起復審。經提起復審而不服其決定，或提起復審逾2個
    月不為決定或延長復審決定期間逾2個月不為決定者，應向
    監獄所在地或執行保護管束地之地方法院行政訴訟庭提起撤
    銷訴訟。監獄行刑法第121條第1項、第134條第1項分別定有
    明文。又108年12月17日修正之條文施行前，因撤銷假釋得
    聲明異議之案件，得於修正施行日之次日起算30日內，依監
    獄行刑法規定向管轄地方法院行政訴訟庭提起訴訟，亦為監
    獄行刑法第153條第3項所明定。觀諸本件聲明異議意旨，受
    刑人屢屢指摘法務部未衡酌個案犯罪情節輕微，且假釋出監
    後均能謹守法紀，驟然撤銷假釋有失比例、輕重失衡等情節
    ，核其真意應係爭執法務部撤銷假釋處分之適法性及妥當性
    ，揆諸前揭意旨，此部分宜循上開行政訴訟途徑以資救濟，
    方為適法，附此敘明。
　㈢綜上，本件聲明異議為無理由，應予駁回。
據上論斷，依刑事訴訟法第486條，裁定如主文。　　　
中　　華　　民　　國　　109 　 年　　9  　月　　30　　日
                  刑事第二十五庭審判長法　官  邱滋杉
                                      法　官  黃翰義
                                      法　官  陳彥年
以上正本證明與原本無異。
如不服本裁定，應於收受送達後五日內向本院提出抗告狀。
                                      書記官  彭秀玉
中　　華　　民　　國　　109 　年　　9 　　月　　30　　日